【裁判字號】    98,簡上,493
【裁判日期】    980910
【裁判案由】    詐欺
【裁判全文】
臺灣板橋地方法院刑事判決             98年度簡上字第493號
上  訴  人
即  被  告  乙○○
選任辯護人  謝政達律師
            楊景勛律師
上列上訴人即被告因詐欺案件，不服本院民國98年3 月3 日98年
度簡字第983 號第一審簡易判決（聲請簡易判決刑案號：98年度
偵字第1164號），提起上訴，及移送併辦（臺灣板橋地方法院檢
察署98年度偵字第10162 號）本院管轄之第二審合議庭判決如下
：
    主  文
上訴駁回。
    事實及理由
一、本案經本院審理結果，認第一審以被告即上訴人乙○○所為
    係犯刑法第30條第1 項、第339 條第1 項之罪，判處有期徒
    刑3 月，如易科罰金，以新臺幣1 千元折算一日，其認事用
    法均無違誤，量刑亦屬適當，應予維持，並引用如附件第一
    審判決書所記載之事實、證據及理由。
二、上訴人之上訴意旨略以：伊因看自由時報應徵司機，該公司
    要求伊將銀行存摺、金融卡及相關密碼等資料交給僱主，但
    後來銀行通知伊被列為警示帳戶後，且多日未獲通知工作，
    伊即主動至蘆洲分局集賢派出所報案，伊係因失業急於尋覓
    工作，並不知道對方是詐騙集團云云。
三、被告雖以上情辯解：
(一)、惟按金融機構存款帳戶，事關存戶個人財產權益之保障，其
    與儲戶存摺、印章、提款卡相結合，專屬性、私密性更形提
    高，除非本人或與本人具密切之關係者，難認有何理由可自
    由使用私人之存摺及提款卡，一般人亦均有應妥善保管上開
    物件，防止被他人冒用之認知，且近來詐欺集團犯案猖獗，
    每每利用人頭帳戶為犯罪工具，若任意將自己帳戶之相關物
    件資料交予不明人士，將有遭他人作為詐欺、恐嚇取財犯罪
    時，非正當資金進出之用之不法用途，此情當為具有社會生
    活經驗之成年人所得認識。且就取得上開帳戶之第三人而言
    ，該人既有意利用上開帳戶作為詐騙之工具，當無選擇一隨
    時可能遭真正存戶掛失而無法使用之帳戶之可能，輔以現今
    社會上，確實存有不少為貪圖小利而出售自己帳戶供人使用
    之人，是該第三人僅需付出少許之金錢，即可取得可完全操
    控而無遭掛失風險之帳戶，該第三人實無以此方式取得上開
    帳戶之必要，否則，若被告在該第三人尚未行詐前，或行詐
    後，尚未將帳戶內之款項提領出前，即將上開帳戶掛失，或
    自行將第三人詐得之金錢領走，該第三人豈非無法遂其詐財
    之目的，是該第三人絕無將涉及詐騙成否之關鍵置於如此不
    確定境地之可能。因之，綜合上情以觀，堪認被告交付其所
    有之華南商業銀行西三重分行帳戶之存摺、提款卡等物予他
    人使用，對該蒐集帳戶之人將可能以該帳戶供作詐欺取財之
    非法用途乙節，應有所預見，竟不違背其本意，仍提供其所
    有上開帳戶、金融卡、金融卡密碼予他人使用，是被告具有
    幫助犯罪之不確定故意甚明。
(二)、第按刑法第62條所謂自首，係指犯人在其犯罪未發覺前，向
    該管公務員承認犯罪，而接受裁判而言。所謂發覺，非以有
    偵查犯罪職權之機關或人員確知其犯罪無誤為必要，而對於
    其發生嫌疑時，即得謂已發覺（最高法院94年度台上字第43
    1 號判決意旨參照）。如案已發覺，則被告縱有陳述自己犯
    罪之事實，亦祗可謂為自白，不能認為自首（最高法院86年
    度台上字第6617號判決意旨參照）。查本件被害人甲○○及
    丙○均係於97年11月28日向員警報案，並製作調查筆錄（見
    98年度偵字第1164號偵查卷第7 、10頁），是員警已發覺被
    告犯罪，而被告係遲於97年12月2 日始至蘆洲分局集賢派出
    所製作警詢筆錄，是縱被告自承有交付帳戶予他人之情事，
    亦僅得認係自白而非自首。又移送併辦之犯罪事實與本案乃
    同一事實，本院自應併予審酌，附此敘明。
(三)、綜據前述，原審認定並無違誤，上訴人之上訴為無理由，應
    駁回其上訴。
據上論斷，應依刑事訴訟法第455 條之1 第1 項、第3 項、第36
8 條、第373 條，判決如主文。
本案經檢察官陳姿雯到庭執行職務。
中    華    民    國    98    年    9     月    10    日
                    刑事第二庭  審判長法  官  王屏夏
                                      法  官  王偉光
                                      法  官  吳幸娥
以上正本證明與原本無異
本件不得上訴。
                                      書記官  黃頌棻
中    華    民    國    98    年    9     月    10    日
附錄本案論罪科刑法條全文：
中華民國刑法第339條
（普通詐欺罪）
意圖為自己或第三人不法之所有，以詐術使人將本人或第三人之
物交付者，處5年以下有期徒刑、拘役或科或併科1千元以下罰金
。
以前項方法得財產上不法之利益或使第三人得之者，亦同。
前二項之未遂犯罰之。


司法院資訊處製作；財團法人民間司法改革基金會備份。
